【裁判字號】    89,訴緝,127
【裁判日期】    901114
【裁判案由】    偽造文書等
【裁判全文】
臺灣板橋地方法院刑事判決                        八十九年度訴緝字第一二七號
    公  訴  人  臺灣板橋地方法院檢察署檢察官
    被      告  壬○○
右列被告因偽造文書等案件，經檢察官提起公訴（八十六年度偵字第二三三九五號）
，本院判決如左：
    主  文
壬○○無罪。
    理  由
一、公訴意旨略以：被告壬○○基於意圖為自己不法所有之概括犯意，先後於（一）
    八十年三月八日，在臺北市○○區○○路二段一○三巷三八號前，竊取被害人劉
    華仁所有之車牌000－0000號、ＢＭＷ五二五Ｉ型之自用小客車（車身引
    擎號碼為ＡＨＣ２３０７ＫＢＥ２２２８８號），得手後旋即拆除原車牌，改懸
    000－0000號車牌，並於同年五月一日，在臺北市○○路三七號一樓四維
    汽車商行，自稱「賴宗山」而委請不知情之辛○○（另案經不起訴處分）介紹，
    以新臺幣（下同）一百十萬元之價格，販售不知情之乙○○○（另案經不起訴處
    分）牟利。（二）、被告壬○○於八十年十一月十一日上午九時三十分許，在臺
    北市士林區○○○路○段一五六號前，竊取被害人林碧荇所有之車牌000－0
    000號、福特二一七九ＣＣ之自用小客車（車身引擎號碼為ＶＰＴ２０Ｃ１Ｌ
    0000000），得手後將引擎號碼磨滅重新打造為ＶＰＴ２０Ｃ９Ｌ000
    0000號，並改懸000－0000號車牌，而於同年十二月十九日，在臺北
    縣中和市○○路一九七號泡沫江茶店，自稱「丙○○」而以四十萬元之價格出售
    與不知情之庚○○（另案經不起訴處分）牟利，因認被告壬○○涉犯刑法第三百
    二十條第一項、第二百十條偽造第二百二十條準私文書罪嫌。
二、按犯罪事實應依證據認定之，無證據不得推定其犯罪事實；又不能證明被告犯罪
    者，應諭知無罪之判決；刑事訴訟法第一百五十四條、第三百零一條第一項分別
    定有明文。又犯罪事實之認定，應憑真實之證據，倘證據是否真實尚欠明確，自
    難以擬制推測之方法，為其判斷之基礎；而認定犯罪事實之證據係指足以認定被
    告確有犯罪行為之積極證據而言，該項證據自須適合於被告犯罪事實之認定，始
    得採為斷罪資料，最高法院五十三年著有臺上字第六五六號、二十九年上字第三
    一０五號判例。且刑事訴訟上證明之資料，無論其為直接或間接證據，均須達於
    通常一般之人均不致有所懷疑，而得確信其為真實之程度，始得據為有罪之認定
    ，若其關於被告是否犯罪之證明未能達此程度，而有合理懷疑之存在，致使無從
    形成有罪之確信，根據「罪證有疑，利於被告」之證據法則，即不得遽為不利被
    告之認定，亦有最高法院七十六年度臺上字第四九八六號判例可稽。其以情況證
    據（即間接證據）斷罪時，尤須基於該證據在直接關係上所可證明之他項情況事
    實，本乎推理作用足以確證被告有罪，方為合法，不得徒憑主觀上之推想，將一
    般經驗上有利被告之其他合理情況逕予排除，此觀諸最高法院三十二年上字第六
    十七號判例意旨亦甚彰明。且告訴人之告訴，係以使被告受刑事訴追為目的，是
    其陳述是否與事實相符，仍應調查其他證據以資審認，最高法院五十二年臺上字
    第一三○○號判例明揭此旨。
三、經訊據被告壬○○固坦承將上開車輛出售與四維車行及證人庚○○，惟矢口否認
    有何竊盜車輛、變造引擎號碼之犯行，初於偵查中辯稱：前揭ＢＭＷ車輛，是向
    綽號「眼鏡」之男子購得（詳參臺灣板橋地方法院檢察署八十四年度偵字第五一
    五二號卷第三十八頁八十四年八月九日訊問筆錄）；嗣於本院調查時翻稱：渠是
    當戊○○的人頭（詳參本院九十年七月四日訊問筆錄）。
（一）、經查，前開黑色ＢＮＷ車輛，原懸掛000－0000號車牌，車主登記人
        為呂美麗，因不堪修復，遂由不詳人竊取被害人劉華仁所有ＢＭＷ五二五Ｉ
        灰色、車牌000－0000號，將前開被害人劉華仁所有上開ＢＭＷ車輛
        變造引擎號碼為ＡＨＣ２３０７Ｋ00000000，以借屍還魂方法，懸
        掛000－0000車牌，並於八十年三月十五日至桃園監理站撤銷新領0
        00－0000號車牌，並由第三人呂美麗過戶登記與第三人蘇永隆，且由
        被告壬○○經由證人辛○○介紹轉售與位於臺北市○○路三七號四維車行負
        責人乙○○○，證人乙○○○復於八十五年五月六日轉售與證人廖鴻璋，並
        將該車由第三人蘇永隆登記過戶與證人廖鴻璋指定之案外人己○○，再由證
        人廖鴻璋於八十年五月十日將前開000－0000號車牌繳銷，重新請領
        000－0000號車牌，轉售與證人陳麗滿，此據證人乙○○○、辛○○
        、劉華仁、陳麗滿於偵審中分別指證明確，復有汽車買賣合約書影本、汽車
        新領牌照登記書、汽機車過戶申請登記單、汽車行車執照、車籍作業系統－
        查詢認可資料、車輛車牌失竊作業－查詢車輛認可資料、代保管單影本、臺
        灣臺北地方法院檢察署八十一年七月九日八十一年度偵字第六五一一號不起
        訴處分書在卷可稽。足見被告曾將前揭經人變造引擎號碼、改懸車牌之車輛
        ，出售與不知之證人乙○○○。
（二）、又查，車號000－0000號、福特紅色二一七九ＣＣ，引擎號碼ＶＰＴ
        ２０ＣＩＬ0000000，屬林碧荇所有，於八十年十一月十一日上午九
        時三十分許，在臺北市士林區○○○路○段一五六號前失竊，此據被害人林
        碧荇於警訊時指證明確（詳參臺灣桃園地方法院檢察署八十一年度偵字第四
        四一三號卷第十一頁八十三年三月二十四日警訊筆錄），並有領據與車輛竊
        盜、車牌失竊資料個別查詢報表各一件在卷可稽；車牌000－0000號
        亦經原車主丁○○申報遺失；而警方查獲時，懸掛000－0000號自用
        小客車，除車牌外，均與前開車號000－0000號自用小客車相同，此
        亦經證人梁敏秀於偵查中結證明確（詳參臺灣桃園地方法院檢察署八十一年
        度偵字第四四一三號卷第八八頁八十一年八月六日訊問筆錄），復有贓物認
        領保管單一件附卷可考。而原屬被害人林碧荇所有之福特紅色車輛，經他人
        變造引擎號碼，並將改懸車牌000－0000號，由被告自以「丙○○」
        名義，出售與證人庚○○，登記過戶與證人庚○○指定之李政道名下，此據
        證人庚○○、姚權政、李政道分別於偵審中指證明確，復有證人劉安順於警
        訊時證稱：前開紅色福特車輛之變速箱上之密碼，有變造痕跡等語（詳參臺
        灣桃園地方法院檢察署八十一年度偵字四四一三號卷第十頁八十一年四月一
        日警訊筆錄），並有使用牌照稅繳款書、代保管單、汽車新領牌登記書、汽
        車行車執照、保險證影本在卷可稽。堪認被告曾出售上開變造引擎號碼且改
        懸車牌之福特紅色車輛與證人庚○○。
（三）、公訴人認被告涉竊盜車輛及變造引擎號碼之犯行，無非係以被告出售上揭車
        輛，且無法供「眼鏡」之真實姓名、年籍供人調查，復冒以「賴宗山」或「
        丙○○」名義為交易車輛行為為由。惟查：
    １、案外人吳湘偉曾於臺灣高等法院花蓮分院八十六年度上訴字第二六三號案件
        調查審理時證稱：伊曾將車輛交與「眼鏡」包修，足見「眼鏡」確有其人，
        應非被告杜撰之人；「眼鏡」曾在臺北地區竊取同廠牌之同型車輛、變造車
        身號碼及車體顏色，改懸車牌後交與被告駛回花蓮，此有該院八十六年九月
        十八日八十六年度上訴字第二六三號判決書影本一件附卷可佐。
    ２、「借屍還魂」贓車，行竊之人除須有竊車技能外，尚須有一定面積之場所與
        工具，俾得將贓車變造號碼，改換顏色，或更換引擎於合法車輛之上，矇騙
        驗車單位或購買者，以達其銷贓目的，因此，竊車及變造號碼或拼裝車輛，
        均須對車輛之修護具有專業知識。而被告未曾從事車輛修護工作，平日以經
        營麵攤為業，復無工具及場所，此據被告供明渠係開設麵攤為業，核與證人
        戊○○到庭證言相符（詳參本院九十年八月十四日訊問筆錄）；況證人張勝
        財即證人戊○○之兄亦曾證言：由甲○○、廖德世竊取同廠牌、型式車輛，
        經拼裝後再出售與被告，此觀諸臺灣士林地方法院（前為臺灣臺北地方法院
        士林分院）八十四年二月二十八日八十三年度易緝字第七七號判決一件在卷
        可憑。再以證人戊○○自承其曾開設過汽車修理廠（詳參本院同前筆錄），
        而其妻即為前開ＢＭＷ車主呂美麗，此亦有戶籍謄本一件附卷可考；再以被
        告經營麵攤之收入，復不具汽車修護專業技能、場所、工具，應無法從事竊
        車或變造引擎號碼之犯行。雖證人戊○○否認曾以被告為人頭出售贓車，惟
        其曾於八十年間購買事故車而套換於贓車之犯行，業經臺灣高等法院於八十
        三年十一月二十四日以八十三年度上易字第四五二二號判決有期徒刑一年確
        定，此有該判決書一件附卷可憑。堪信被告所辯係證人戊○○的人頭一詞，
        應屬可採。
（四）、綜上以觀，被告縱有出售贓車之犯行，然無法執此遽論被告有何公訴人指訴
        之竊盜或偽造文書罪行。此外，復查無其他積極證據足認被告犯有上開罪行
        ，既不能證明被告犯罪，自應為其無罪之諭知。至其另涉犯贓物罪行及以「
        賴宗山」名義與證人乙○○○簽立汽車買賣合約書之犯行，應由檢察官另行
        偵辦。
四、公訴人移請併辦（臺灣板橋地方法院檢察署八十七年度偵字第六一九號、八十六
    年度偵字第二三三九四號）被告壬○○涉嫌竊車及變造引擎號碼之犯行，因本院
    已就公訴人起訴竊盜及偽造文書罪行為無罪判決，故與併辦部分無連續犯或牽連
    犯等裁判一罪關係，故本院對此無從併予審理，附此敘明。
據上論斷，應依刑事訴訟法第三百零一條第一項，判決如主文。
本案經檢察官余若凡到庭執行職務
中    華    民    國      九十        年    十一      月    十四      日
                                      臺灣板橋地方法院刑事第二庭
                                          法  官  高    玉    舜
右正本證明與原本無異。
如不服本判決，應於判決送達後十日內，向本院提出上訴狀。
                                          書記官  田    世    杰
中    華    民    國      九十        年    十一      月    十五      日


司法院資訊處製作；財團法人民間司法改革基金會備份。
